【裁判字號】    98,易,285
【裁判日期】    980717
【裁判案由】    違反著作權法
【裁判全文】
臺灣臺北地方法院刑事判決               98年度易字第285號
公  訴  人  臺灣臺北地方法院檢察署檢察官
被      告  乙○○
選任辯護人  謝宜庭律師
上列被告因違反著作權法案件，經檢察官聲請簡易判決處刑（97
年度偵字第22359 號），嗣經本院認為不宜以簡易判決處刑，改
依通常訴訟程序審理，暨移送併辦（臺灣臺北地方法院檢察署98
年度偵字第5479號），本院判決如下：
    主  文
乙○○犯著作權法第九十一條之一第二項之散布侵害著作財產權
之重製物罪，處有期徒刑月，如易科罰金，以新臺幣壹仟元折
算壹日。
    事  實
一、乙○○為立惠實業有限公司（下稱立惠公司）之實際負責人
    ，明知臺灣銀谷有限公司（下稱銀谷公司）所代理日本
    Phiten公司在臺灣銷售液化鈦系列產品，且銀谷公司為促銷
    該產品，依該產品特徵著有「液化鈦說明」及附有圖案說明
    之語文著作。詎其明知自大陸地區進口之Dr.Box能量鈦項圈
    或手環產品，該產品所附「鈦& 負離子的功能」說明文宣，
    係侵害銀谷公司上開語文著作之重製物，為宣傳銷售該產品
    ，竟基於明知係侵害著作財產權之重製物而散布之犯意，自
    民國96年間起，將Dr.Box能量鈦項圈、手環等產品連同侵害
    銀谷公司上開語文著作之說明文宣，交予不知情之甲○○、
    丙○○（均另由檢察官為不起訴處分），分別在渠所開設之
    藝鴻實業有限公司（下稱藝鴻公司）位於圓山飯店內所屬圓
    山禮坊、明陽藝品店位於華國大飯店內設之營業所，公開陳
    列及販售，而散布侵害銀谷公司上開語文著作之說明文宣予
    不特定人。嗣經銀谷公司於97年2 月5 日，分別在圓山禮坊
    、明陽藝品店位於華國大飯店內所設營業所，購得附有上開
    說明文宣之產品，始查悉上情。
二、案經銀谷公司訴由臺灣臺北地方法院檢察署檢察官偵查後聲
    請簡易判決處刑，嗣經本院改依通常程序審理及移送併辦。
    理  由
一、本判決下列所引用證人丙○○於檢察官偵訊時所為之供述，
    被告乙○○及其辯護人對於證據能力均表示無意見，迄本院
    言詞辯論終結前亦未聲明異議，本院審核該供述證據作成之
    情況，認無不得或不宜作為證據之情形，自具有證據能力，
    合先敘明。
二、上揭犯罪事實，業據被告於本院審理中坦承不諱，並為認罪
    之表示（見本院卷第171 、173 頁），核與證人即藝鴻公司
    負責人甲○○於本院審理中之證述，及證人丙○○於檢察官
    偵訊時之供述均相符，且告訴人銀谷公司就其所銷售之液化
    鈦系列產品，依該產品特徵著有「液化鈦說明」及附有圖案
    說明之語文著作，而被告所散布之「鈦& 負離子的功能」說
    明文宣，其內容與上開「液化鈦說明」內容雷同，應屬侵害
    告訴人語文著作之重製物等情，此有液化鈦之功能說明、證
    明書、趨視數位科技有限公司報價單、「鈦& 負離子的功能
    」說明文宣、台灣銀谷公司文宣創刊號、公證書及其列印文
    件、立惠公司經銷商品資料等在卷可稽，復有告訴人所提供
    之Dr.Box能量鈦手環及發票可資佐證，足認被告之自白供述
    核與事實相符，堪可採憑。本件事證明確，被告上開犯行堪
    以認定。
三、核被告所為，係犯著作權法第91條之1 第2 項之散布侵害著
    作財產權之重製物罪。又其意圖散布而公開陳列侵害著作財
    產權重製物之低度行為，已為散布之高度行為所吸收，不另
    論罪。另其利用不知情之甲○○、丙○○，分別在渠所開設
    之商店散布侵害著作財產權重製物之行為，係為間接正犯。
    按刑事法若干犯罪行為態樣，本質上原具有反覆、延續實行
    之特徵，立法時既予特別歸類，定為犯罪構成要件之行為要
    素，則行為人基於實行該罪之犯意，在密切接近之一定時間
    及空間內持續複次實行之該特定構成要件行為，倘依社會通
    念，於客觀上認為符合一個反覆、延續性之行為觀念者，於
    刑法評價上，即應僅成立一罪，俾免有重複評價、刑度超過
    罪責與不法內涵之疑慮，例如經營、從事業務、收集、販賣
    、製造、散布等具有職業性、營業性或收集性等具有重複特
    質之犯罪，均屬包括一罪之集合犯概念。本件被告本於持續
    經營販售Dr.Box能量鈦產品之業務，而密集以相同方式多次
    散布侵害著作財產權重製物之犯行，未曾間斷，則此散布犯
    行，即具有反覆、延續實行之特徵，從而在行為概念上，縱
    有多次之散布舉措，仍應評價認係包括一罪之集合犯，僅論
    以一罪。至公訴人移送併辦之散布犯行（即交由明陽藝品店
    丙○○販售部分），與起訴部分具有集合犯之一罪關係，為
    起訴效力所及，本院仍應併予審究，附此敘明。爰審酌被告
    為立惠公司之實際負責人，欠缺保護智慧財產權之觀念，公
    開散布侵害他人著作財產權之重製物，所為影響著作財產權
    人之正常收益，行為並不足取，惟念及被告犯後已於本院坦
    承犯行，且事後積極與告訴人洽談和解（因和解金額有差距
    ，致未成立和解），犯後態度尚非不佳，及參酌被告之前科
    素行、犯罪動機、手段、經營時間、對告訴人所生危害程度
    等一切情狀，量處如主文所示之刑，併諭知易科罰金之折算
    標準。
四、不另為無罪諭知部分：
（一）公訴及併辦意旨另以：被告乙○○為立惠公司之實際負責
      人，明知告訴人銀谷公司所代理日本Phiten公司在臺灣銷
      售液化鈦系列產品，且銀谷公司為促銷該產品，依該產品
      特徵著有「液化鈦說明」及附有圖案說明之語文著作。詎
      其明知就上開語文著作並未向銀谷公司合法取得授權，為
      販售其所進口之Dr.Box公司項圈或手環產品，竟基於侵害
      銀谷公司前開語文著作財產權之犯意，於不詳時、地，擅
      自重製該語文著作於其所販售Dr.Box公司之項圈、手環產
      品說明書上，用以宣傳Dr.Box公司產品，且未表明上開語
      文著作之出處，以此重製之方式侵害告訴人上開語文著作
      權。因認被告此部分另涉有著作權法第91條第1 項之擅自
      以重製方法侵害他人著作財產權罪嫌云云。
（二）按犯罪事實應依證據認定之，無證據不得認定犯罪事實，
      刑事訴訟法第154 條第2 項定有明文。次按事實之認定，
      應憑證據，如未能發現相當證據，或證據不足以證明，自
      不能以推測或擬制之方法，為裁判基礎（最高法院40年台
      上字第86號判例參照）。又告訴人之告訴，係以使被告受
      刑事訴追為目的，是其陳述是否與事實相符，仍應調查其
      他證據以資審認（最高法院52年台上字第1300號判例參照
      ）。
（三）經查，告訴人雖曾派員於97年2 月5 日，分別在證人甲○○所經營之圓山禮坊、證人丙○○所經營之明陽藝品店，
      購得附有侵害其語文著作之說明文宣之Dr.Box能量鈦產品
      ，固有告訴人所提之Dr.Box能量鈦手環1 個、發票2 紙、
      「鈦& 負離子的功能」說明文宣影本附卷可稽。惟被告堅
      決否認有未經告訴人授權，擅自重製上開語文著作之犯行
      ，其辯稱：上開能量鈦產品連同說明文宣均係向大陸地區
      之康順貿易公司購得，並非伊重製等語。而依告訴人所提
      上揭自圓山禮坊及明陽藝品店所取得之「鈦& 負離子的功
      能」說明文宣，其上並無印製由被告或立惠公司發行之字
      樣（見97年度他字第4579號卷第11頁），且依證人甲○○
      於本院之證述及證人丙○○於偵訊時之供述，渠等僅係表
      示被告寄賣該能量鈦產品時，有提供說明文宣供作參考，
      並不知道說明文宣係由何人製作等情，依此至多僅能證明
      被告就該侵害著作財產權之說明文宣有散布或公開陳列之
      行為，尚無法證明被告有何公訴人所指之非法重製行為。
      況依被告所提其向康順貿易公司進貨購買之商品交易契約
      書及出貨包裝明細（見本院卷第176 頁、97年度他字第45
      79號卷第45頁），已載明康順公司除提供產品外，另有提
      供型錄（目錄）、海報、包裝予被告收受，並有被告所提
      之送貨單、匯款申請書、快遞文件、包裝照片等附卷可參
      ，則被告所辯該侵害告訴人著作權之說明文宣，係向康順
      公司進貨時一併取得，並非由伊製作等語，核與交易常情
      並無違背，應可採信。
（四）至於告訴人雖以該說明文宣係繁體中文印刷，與一般大陸
      所通行之簡體中文不同，而認應係被告自行在臺灣印製云
      云。然該說明文宣之字體究要以繁體或簡體來印刷，技術
      上並無困難，此與被告有無自行印製乙事並無直接必然關
      聯，縱為繁體中文印刷，亦難據此推認即係被告擅自在臺
      灣非法印製，尚不能憑此即遽為被告不利之認定，附此敘
      明。此外，依卷內證據資料，並無其他積極證據足以證明
      被告有何公訴人所指前開違反著作權法第91條第1 項之擅
      自以重製方法侵害告訴人著作財產權之犯行，惟因被告此
      部分行為與其前開經本院論罪科刑之散布行為，具有高低
      度行為之吸收關係，本院爰不另為無罪之諭知。
據上論斷，應依刑事訴訟法第452 條、第284 條之1 、第299 條
第1 項前段，著作權法第91條之1 第2 項，刑法第11條前段、第
41條第1 項前段，判決如主文。
本案經檢察官呂俊儒、羅月君到庭執行職務。
中    華    民    國    98    年    7     月    17    日
                  刑事第十九庭  法  官  吳俊龍
上正本證明與原本無異。
如不服本判決應於收受送達後10日內向本院提出上訴書狀，並應
敘述具體理由；其未敘述上訴理由者，應於上訴期間屆滿後20日
內向本院補提理由書（均須按他造當事人之人數附繕）「切勿逕
送上級法院」。
                                書記官  劉俊源
中    華    民    國    98    年    7     月    17    日
附錄本判決論罪法條：
著作權法第91條之1
擅自以移轉所有權之方法散布著作原件或其重製物而侵害他人之
著作財產權者，處3 年以下有期徒刑、拘役，或科或併科新臺幣
50萬元以下罰金。
明知係侵害著作財產權之重製物而散布或意圖散布而公開陳列或
持有者，處3 年以下有期徒刑，得併科新臺幣7 萬元以上75萬元
以下罰金。
犯前項之罪，其重製物為光碟者，處6 月以上3 年以下有期徒刑
，得併科新臺幣20萬元以上2 百萬元以下罰金。但違反第87條第
4 款規定輸入之光碟，不在此限。
犯前二項之罪，經供出其物品來源，因而破獲者，得減輕其刑。


司法院資訊處製作；財團法人民間司法改革基金會備份。
